【裁判字號】    99,訴,1790
【裁判日期】    990628
【裁判案由】    毒品危害防制條例
【裁判全文】
臺灣板橋地方法院刑事判決              99年度訴字第1790號
公  訴  人  臺灣板橋地方法院檢察署檢察官
被      告  甲○○
上列被告因違反毒品危害防制條例案件，經檢察官提起公訴（99
年度毒偵字第3203號），因被告於本院準備程序中就被訴事實為
有罪之陳述，本院告知被告簡式審判程序之旨，並聽取當事人之
意見後，合議庭裁定改由受命法官獨任依簡式審判程序進行，判
決如下：
    主  文
甲○○施用第一級毒品，處有期徒刑壹年。
    事  實
一、甲○○前因施用毒品案件案，經臺灣高雄地方法院裁定送觀
    察、勒戒後，認有繼續施用毒品之傾向，經同法院裁定令入
    戒治處所施以強制戒治，復經同法院以87年度毒聲字第3607
    號裁定停止戒治，所餘戒治期間付保護管束，嗣經同法院以
    88年度毒聲字第2450號撤銷停止戒治處分，於民國89年9 月
    6 日強制戒治期滿釋放出所，並經臺灣高雄地方法院檢察署
    檢察官以89年度戒毒偵字第1078號為不起訴處分確定；又因
    施用第一、二級毒品案件，經臺灣高雄地方法院檢察署檢察
    官提起公訴並聲請強制戒治，強制戒治部分，經臺灣高雄地
    方法院以91年度毒聲字第4 號裁定令入戒治處所施以強制戒
    治，於93年1 月9 日因毒品危害防制條例修正施行而釋放出
    所，上開施用毒品部分，經臺灣高雄地方法院以92年度訴緝
    字第52號判決，分別判處有期徒刑9 月、4 月，應執行有期
    徒刑1 年確定，嗣於93年12月31日縮刑期滿執行完畢（於本
    案不構成累犯）。詎仍未戒除毒癮，明知海洛因及甲基安非
    他命係毒品危害防制條例第2 條第2 項第1 款、第2 款所明
    定之第一、二級毒品，不得持有及施用，竟仍基於施用第一
    級毒品海洛因及第二級毒品甲基安非他命之犯意，於99年2
    月27日上午8 時許，在臺北縣中和市○○路○ 段72之3 號3
    樓住處，以將海洛因及甲基安非他命一同置於玻璃球上，用
    火燒烤吸聞所生煙霧之方式，同時施用海洛因及甲基安非他
    命各1 次。嗣於同日晚上10時10分許，為警在上開住處搜索
    查獲，經其同意採集尿液送驗，結果呈嗎啡及甲基安非他命
    陽性反應，始查悉上情。
二、案經臺北縣政府警察局土城分局報告臺灣板橋地方法院檢察
    署檢察官偵查起訴。
    理  由
一、按本件被告甲○○所犯係死刑、無期徒刑、最輕本刑為3 年
    以上有期徒刑以外之罪，其於準備程序就前揭被訴事實為有
    罪之陳述，經受命法官告知簡式審判程序之旨，並聽取其與
    公訴人之意見後，本院認無不得或不宜改依簡式審判程序進
    行之處，爰依刑事訴訟法第273 條之1 第1 項、第284 條之
    1 ，裁定本件由受命法官獨任進行簡式審判程序，合先敘明
    。
二、上揭事實，業據被告於本院審理中坦承不諱，且其於99年2
    月27日所採驗之尿液，經送往臺灣檢驗科技股份有限公司以
    GC/MS方法（氣相層析/質譜儀法）檢驗，結果確呈第一級毒
    品海洛因代謝後嗎啡及第二級毒品甲基安非他命之陽性反應
    ，此有卷附該公司99年3 月17日報告編號UL/2010/30150 號
    濫用藥物檢驗報告、臺北縣政府警察局土城分局偵辦毒品案
    尿液編號及姓名對照表各1 紙在卷可稽（見99年度毒偵字第
    3202號卷第13、14頁），足認被告自白與事實相符，洵堪採
    為論罪科刑之依據。
三、又毒品危害防制條例於92年7 月9 日修正公佈，自93年1 月
    9 日施行，其中第20條、第23條將施用毒品之刑事處遇程式
    ，區分為「初犯」及「5 年內再犯」、「5 年後再犯」。依
    其立法理由之說明：「初犯」，經觀察、勒戒或強制戒治後
    ，應為不起訴處分或不付審理之裁定；經觀察、勒戒或強制
    戒治執行完畢釋放後，「5 年內再犯」者，因其再犯率甚高
    ，原實施之觀察、勒戒及強制戒治既已無法收其實效，爰依
    法追訴或裁定交付審理。至於經觀察、勒戒或強制戒治執行
    完畢釋放後，「5 年後再犯」者，前所實施之觀察、勒戒或
    強制戒治已足以遮斷其施用毒品之毒癮，為期自新及協助其
    斷除毒癮，仍適用「初犯」規定，先經觀察、勒戒或強制戒
    治之程式。從而，依修正後之規定，僅限於「初犯」及「5
    年後再犯」二種情形，始應先經觀察、勒戒或強制戒治程式
    。倘被告於5 年內已再犯，經依法追訴處罰，縱其第三次（
    或第三次以上）再度施用毒品之時間，在初犯經觀察、勒戒
    或強制戒治執行完畢釋放5 年以後，已不合於「5 年後再犯
    」之規定，且因已於「5 年內再犯」，顯見其再犯率甚高，
    原實施觀察、勒戒或強制戒治，已無法收其實效，即應依該
    條例第10條處罰（最高法院97年度第5 次刑庭會議決議意旨
    參照）。被告既有如犯罪事實欄所示觀察、勒戒、強制戒治
    及論罪科刑之前科，此有臺灣高等法院被告前案紀錄表1 份
    附卷可參，是被告本次再犯施用毒品犯行，依上揭說明，顯
    非5 年後再犯，即無再行觀察、勒戒或強制戒治之必要，揆
    諸前揭說明，仍應依法論科。
四、查海洛因及甲基安非他命分屬毒品危害防制條例第2 條第2
    項第1 款所規定之第一級毒品及同條項第2 款所規定之第二
    級毒品，核被告所為，係犯毒品危害防制條例第10條第1 項
    施用第一級毒品罪及同條第2 項施用第二級毒品罪。被告持
    有第一、二級毒品，復分別進而施用，其持有毒品之低度行
    為，應分別為施用第一、二級毒品之高度行為所吸收，均不
    另論罪。被告以一行為同時施用第一級毒品及第二級毒品，
    觸犯施用第一級毒品及施用第二級毒品罪，為想像競合犯，
    應依刑法第55條規定，從一較重之施用第一級毒品罪處斷。
    。又被告前因施用毒品案件，經臺灣高雄地方法院以92年度
    訴緝字第52號判決，分別判處有期徒刑9 月、4 月，應執行
    有期徒刑1 年確定，嗣於93年12月31日縮刑期滿執行完畢，
    有臺灣高等法院被告前案紀錄表附卷可憑，而於5 年以後之
    99年2 月27日再犯本件施用毒品犯行，核與累犯之要件有間
    ，自不能論以累犯，起訴書認被告成立累犯，容有誤會，附
    此敘明。爰審酌被告明知施用毒品為法所禁止之行為，竟仍
    不知戒除毒癮，再為本件併同施用第一級、第二級毒品之犯
    行，其犯罪動機、手段、目的均殊非可取，所為嚴重危害自
    己身心健康，並造成社會問題，惟念其犯後坦承犯行，態度
    尚佳等一切情狀，量處如主文所示之刑，以資懲儆。
據上論斷，應依刑事訴訟法第273 條之1 第1 項、第299 條第1
項前段，毒品危害防制條例第10條第1 項、第2 項，刑法第11條
前段、第55條，判決如主文。
本案經檢察官張慶林到庭執行職務。
中    華    民    國    99    年    6     月    28    日
                  刑事第十二庭  法  官  錢衍蓁
上列正本證明與原本無異。
如不服本判決，應於判決送達後10日內敘明上訴理由，向本院提
出上訴狀 (應附繕本) ，上訴於臺灣高等法院。其未敘述上訴理
由者，應於上訴期間屆滿後20日內向本院補提理由書「切勿逕送
上級法院」。
                                書記官  劉靜慧
中    華    民    國    99    年    6     月    30    日
附錄本案論罪科刑法條全文：
毒品危害防制條例第10條
施用第一級毒品者，處6月以上5年以下有期徒刑。
施用第二級毒品者，處3年以下有期徒刑。

司法院資訊處製作；財團法人民間司法改革基金會備份。
